【裁判字號】    89,上訴,3974
【裁判日期】    891005
【裁判案由】    違反槍砲彈藥刀械管制條例
【裁判全文】
臺灣高等法院刑事判決                          八十九年度上訴字第三九七四號
    上  訴  人  臺灣板橋地方法院檢察署檢察官
    被      告  甲○○
                乙○○
    指定辯護人  本院公設辯護人
右上訴人因被告違反槍砲彈藥刀械管制條例案件，不服臺灣板橋地方法院八十九年度
訴字第八九二號，中華民國八十九年十月五日第一審判決（起訴案號：臺灣板橋地方
法院檢察署八十九年度偵字第四六二一號、第六九四九號）提起上訴，本院判決如左
：
    主  文
上訴駁回。
    理  由
一、公訴意旨略以：被告乙○○未經許可，於民國八十九年一月間，自台北市西門町
    某處購得改造手槍模轉輪玩具手槍一支、零件子彈金屬彈殼一顆、底火帽二十一
    顆後，即以電動電鑽、鑽孔機、鑽頭等工具，磨製貫通槍管以改造上開玩具手槍
    使之具有殺傷力，並將之藏放於台北縣蘆洲市○○路三二七巷十二弄十一號六樓
    住處，嗣於八十九年三月十四日下午十八時四十分許，經警查獲，扣得上開改造
    玩具手槍、子彈零件、改造工具電鑽一支、鑽孔機一支、鑽頭十一支等物；又被
    告甲○○於八十九年二月二十六日，在台北市西門町某處，購得改造具有殺傷力
    之GLOCK玩具手槍一支（含滑套）、子彈彈殼六顆、彈簧八個、底火帽九十六個
    等物後，徵得被告乙○○同意，將上開物件寄藏於乙○○上開住處內，嗣於同日
    晚上十一時許，經警當場查獲，扣得上開改造玩具手槍及子彈零件。因認被告甲
    ○○所為，係涉有槍砲彈藥刀械管制條例第十一條第四項、第十三條第四項等罪
    嫌；被告乙○○所為，係涉有槍砲彈藥刀械管制條例第十一條第一項、第四項、
    第十三條第四項等罪嫌。
二、按犯罪事實應依證據認定之，無證據不得推定其犯罪事實；又不能證明被告犯罪
    者，應諭知無罪之判決；刑事訴訟法第一百五十四條、第三百零一條第一項分別
    定有明文。又犯罪事實之認定，應憑真實之證據，倘證據是否真實尚欠明確，自
    難以擬制推測之方法，為其判斷之基礎；而認定犯罪事實之證據係指足以認定被
    告確有犯罪行為之積極證據而言，該項證據自須適合於被告犯罪事實之認定，始
    得採為斷罪資料，最高法院五十三年著有臺上字第六五六號、二十九年上字第三
    一０五號判例。且刑事訴訟上證明之資料，無論其為直接或間接證據，均須達於
    通常一般之人均不致有所懷疑，而得確信其為真實之程度，始得據為有罪之認定
    ，若其關於被告是否犯罪之證明未能達此程度，而有合理懷疑之存在，致使無從
    形成有罪之確信，根據「罪證有疑，利於被告」之證據法則，即不得遽為不利被
    告之認定，亦有最高法院七十六年度臺上字第四九八六號判例可稽。其以情況證
    據（即間接證據）斷罪時，尤須基於該證據在直接關係上所可證明之他項情況事
    實，本乎推理作用足以確證被告有罪，方為合法，不得徒憑主觀上之推想，將一
    般經驗上有利被告之其他合理情況逕予排除，此觀諸最高法院三十二年上字第六
    七號自明。又所謂認定犯罪事實之證據，係指足以認定被告確有犯罪行為之積極
    證據而言，苟未能發現相當證據，或證據不足為不利於被告事實之認定時，即應
    為有利於被告之認定，更不必有何有利之證據，亦不能以推測或擬制之方法，以
    為裁判基礎（最高法院二十九年上字第三一０五號、四十年台上字第八六號、五
    十六年度台上字第八０七號判例意旨參照）。
三、公訴人認被告甲○○、乙○○涉有上開罪嫌，係以上開扣案之手槍二支、子彈零
    件、改造工具等扣案，又該手槍具有殺傷力，子彈零件皆足供製造使用等情，則
    有內政部警政署刑事警察局鑑驗報告為證等為其主要論據。惟訊據被告乙○○、
    甲○○均堅決否認有違反槍砲彈藥刀械管制條例之犯行。被告乙○○辯稱：伊沒
    有改造玩具手槍，查獲時警察說是制式手槍，會判很重，伊很害怕，警察說有辦
    法判輕，要伊承認有改造過，伊就照警察講的，筆錄就承認有改造。彈簧八個和
    鑽孔機、鑽頭是警察在伊家陽台後面工具箱查獲，但不是鑽孔機，是電動起子機
    ，電鑽等物，是我家的工具，不是拿來改造用的。警訊筆錄和第一次偵訊筆錄不
    實在，伊是被警察騙了等語；被告甲○○辯稱：槍是伊要買的，由被告乙○○帶
    我一起去買玩具槍，槍沒有改造，：：：，買來後都還沒有拆封，怎麼會有殺傷
    力。買來後我去被告乙○○家裡，剛好被警察查獲，至於買來時的盒子已經被警
    察丟掉。彈殼、及照片中的零件都是附在盒子裡面，至於彈簧八個是被告乙○○
    家的，不是伊的等語。
四、經查：
（一）、本件被告乙○○所有之槍枝一支（編號0000000000號）、子彈一
        顆暨皮帶頭釦一個經送請法務部調查據鑑定結果，認為「一、附頁照片一送
        鑑槍枝（0000000000）係國內【華山玩具】仿美國North Americ
        an Arms NAA－22L型式，由金屬材質製成之遊戲類袖珍型轉輪手槍。該槍機
        械性能良好，因擊錘打擊位置等因素，僅能擊發中央發火之子彈，無法擊發
        ．２２吋（邊緣發火）或其他制式手槍子彈，其是否具有殺傷力，端視所發
        射的子彈是否經過改造暨其改裝情形而定，如有無金屬製彈頭、彈殼內是否
        添加火藥以增加發射動能，本案未附送供試射之子彈，本實驗室不宜任取子
        彈實施試射，以鑑驗其是否具有殺傷力。二、照片二送鑑子彈屬模型子彈殼
        ，適合照片一槍枝裝填，惟沒有底火且無法改裝不具殺傷力。三、照片三送
        鑑物件係皮帶頭釦，照片一槍枝可裝置在該皮帶頭釦上作為皮帶頭釦的裝飾
        物，或藉皮帶頭釦隱藏偽裝成裝飾物的一部分如照片四。
        」，此有該局八十九年七月六日陸(三)字第八九○五○○二七號鑑定通知書
        一件附卷可稽。是依該鑑定通知書所載，扣案之被告乙○○所有槍枝，並未
        經改造，因擊錘打擊位置等因素，僅能擊發中央發火之子彈，無法擊發．２
        ２吋（邊緣發火）或其他制式手槍子彈，且其是否具有殺傷力，端視所發射
        的子彈是否經過改造暨其改裝情形而定，如有無金屬製彈頭、彈殼內是否添
        加火藥以增加發射動能而定，本件既未扣得被告有改裝之子彈，自應認該槍
        之不具殺傷力。而扣案之子彈亦因沒有底火且無法改裝亦認不具殺傷力，是
        公訴人認被告乙○○非法製造具有殺傷力之槍枝、持有子彈零件云云，顯無
        所據。雖內政部警政署刑事警察局鑑驗結果認該槍枝「機械性能良好，可擊
        發適用子彈，認具殺傷力。送鑑改造子彈一顆，認係玩具金屬彈殼。送鑑子
        彈底火二十一顆，認均係玩具槍用之底火帽」，惟該鑑驗通知書僅係假設以
        適用之子彈試射，而認具殺傷力，既未經試射，且亦無適合之子彈及改裝已
        如前述，則該鑑驗結果自不如法務部調查局鑑驗之精確，應依法務部調查局
        之鑑驗結果為準。
（二）、次查，扣案之被告甲○○所有之槍枝（編號0000000000號）一支
        、空彈殼六個、彈簧八支、滑套一支、槍管一支等物，經送請法務部調查局
        檢定結果，認為：「一、附頁照片一送鑑槍枝（0000000000）係
        仿奧地利glock 179乘19槍枝外型及操作方式，槍身由塑膠材料、槍管及滑
        套為金屬材質製成之遊戲槍枝。其槍管雖由金屬材料製成且完全貫通如照片
        二，但其彈膛部為容積為十二點六乘二十九點四mm且無彈道溝，並無任何已
        知的槍彈可適用於該槍管，不具殺傷力。二、照片三送鑑空彈殼六顆，係供
        遊戲類槍枝使用的組合式彈殼送鑑時均為新品尚未組裝不具殺傷力。三、照
        片四送鑑彈簧八支及零組件一批、照片五送鑑滑套外殼一支、照片六送鑑塑
        膠槍管一支，均非制式槍枝的組成零件。」，此有該局八十九年八月九日
        陸(三)字第八九○六○○九二號鑑定通知書一件附卷可稽，則依該局鑑定結果
        ，認被告所有之槍枝及彈殼均無殺傷力，其餘彈簧、滑套、槍管等物均非制
        式槍枝之零件，是公訴人認被告甲○○持有具殺傷力之槍枝及子彈零件，及
        認被告乙○○寄藏槍枝及子彈零件云云，顯有未合。雖內政部警政署刑事警
        察局鑑驗結果認該槍枝「其擊發機械正常，具發射子彈功能，認具有殺傷力
        」云云，然該鑑驗既未取子彈試射，亦無適合擊發之子彈扣案，僅以槍枝擊
        發機械正常，即推論具有殺傷力，顯屬推測之詞，並不足採。此外，復查無
        其他任何積極確切之證據足資認定被告乙○○有何製造槍枝、寄藏槍枝、寄
        藏子彈零件之犯行，及被告甲○○有前開之持有槍枝、子彈等犯行，本件既
        不能證明被告犯罪，依右開說明，自應依法為被告無罪之諭知。
五、原審因為被告等無罪之判決，洵無不當，公訴人上訴意旨略以：依調查局鑑定鑑
    定意旨以觀，扣案槍械因未附送供試射之子彈，該局實驗室不宜任取子彈試射，
    以鑑驗其有無殺傷力；子彈無底火且無法改裝，不具殺傷力；槍管無彈道溝，並
    無任何已知槍彈可適用該槍管云云，故除有關子彈一節外，均無具體實驗，亦未
    否認上開槍械有殺傷力之事實，尚難否定內政部警政署刑事警察局鑑驗之依據；
    又正因上開扣案子彈並非制式，且子彈、槍管等正處改裝階段，有原卷證資料可
    憑，本即無法依制式之實驗標準衡量，亦難以無制式子彈可適用上開槍管之情，
  率認上開子彈無殺傷力或非槍械零件，是內政部警政署刑事警察局鑑驗有殺傷力
    ，非無證據力云云。惟罪疑惟輕，既無法證明被告等有將前開槍彈改裝為具有殺
    傷力之意圖，並已著手改造之行為而未遂，殊難逕為認定被告等有改造具有殺傷
    力槍彈之犯行，被告等之犯罪尚屬不能證明，應為其無罪之判決，公訴人之上訴
    為無理由，應予駁回。
據上論斷，應依刑事訴訟法第三百六十八條，判決如主文。
本案經檢察官郭啟東到庭執行職務。
中    華    民    國    八十九    年    十二        月      三十        日
                              臺灣高等法院刑事第二十一庭
                                  審判長法  官  葉  騰  瑞
                                        法  官  黃  國  忠
                                        法  官  江  國  華
右正本證明與原本無異。
如不服本判決應於收受送達後十日內向本院提出上訴書狀，其未敘述上訴之理由者並
得於提起上訴後十日內向本院補提理由書（均須按他造當事人之人數附繕本）。
                                        書記官  吳  碧  玲
中    華    民    國     九十     年     一         月 二         日


司法院資訊處製作；財團法人民間司法改革基金會備份。
